臺灣高雄地方法院刑事判決　　　　　　　　　　　　　九十年度易字第二三二號
　　公　訴　人　臺灣高雄地方法院檢察署檢察官
　　被　　　告　戊○○
右列被告因業務侵占案件，經檢察官提起公訴（八十九年度偵字第二０六三五號），
本院判決如左：
    主  文
戊○○共同連續意圖為自己不法之所有，而侵占對於業務上所持有之物，處有期徒刑
壹年貳月。
    事  實
一、緣乙○○為駿德貿易有限公司（下稱駿德公司）之會計，利用業務上持有駿德公
    司與客戶交易往來支票之機會，與蔡芳佩、己○○、丙○○、丁○○共同意圖為
    自己不法之所有，並基於概括之犯意，自八十八年七月間起，陸續將附表一所示
    駿德公司所收之客票侵占入己，再以附表二、三之其他空頭支票補入駿德公司帳
    冊矇混。嗣於八十九年七月間，丙○○再持空白支票要求乙○○再向駿德公司調
    換客票新台幣（下同）二百餘萬元，為駿德公司代表人甲○○發現報警查獲，並
    在丙○○身上查獲已退票之支票八紙及空白支票二紙。
二、案經駿德公司訴由高雄政府警察局三民第一分局移送臺灣高雄地方法院檢察署檢
    察官偵查起訴。
    理  由
一、訊據被告戊○○矢口否認有右揭犯行，辯稱：是乙○○拜託我向己○○借票及借
    我的帳戶使用，她沒有她告訴我要做什麼事，因為當時我們交情很好，所以我才
    會幫她向己○○借票並將我的帳戶借她使用，至於她做什麼事情我都不知道云云
    。經查，共同被告乙○○利用擔任駿德公司會計，業務上持有駿德公司與客戶交
    易往來支票之機會，與被告戊○○及共同被告己○○、丙○○、丁○○共同將附
    表一所示駿德公司所收之客票侵占入己，再以附表二、三之其他空頭支票補入駿
    德公司帳冊矇混之事實，業據共同被告乙○○供述綦詳，復有乙○○之自白書、
    如附表所示之支票、退票理由單、第一商業銀行三民分行0000000000
    0號林介士帳戶、第一商業銀行鹽埕分行00000000000號戊○○帳戶
    、第一商業銀行鹽埕分行00000000000號己○○帳戶、郵局0000
    0000號己○○帳戶、台北銀行高雄分行000000000000號丙○○
    帳戶、泛亞銀行楠梓分行000000000000號丁○○帳戶存提款往來明
    細資料在卷可資佐憑，參以乙○○堅稱其所述均為實話，並未故意誣陷其餘被告
    ，且被告五人均互稱彼此之間並無仇恨糾紛（見本院九十一年四月二日、九十一
    年五月十四日審判筆錄），衡情，共同被告乙○○當無設詞構陷被告，而故入被
    告於罪之理。綜上所述，本件事證已臻明確，被告所辯係為事後卸責之詞，尚難
    採信，其犯行堪以認定。
二、按刑法第三百三十六條第二項之業務侵占罪，以從事業務之人侵占業務上所持有
    之物為其構成要件，屬純正身份犯；又刑法第三十一條第一項規定，因身份或其
    他特定關係成立之罪，其共同實施或教唆幫助者，雖無特定關係，仍以共犯論，
    視為純正身份犯成立共犯之特別規定。共同被告乙○○係駿德公司之會計，其利
    用業務上持有駿德公司與客戶交易往來支票之機會，將駿德公司所收之客票侵占
    入己，被告雖非從事業務之人，然與被告乙○○共同實施因身分而成立之犯罪，
    雖無特定身分，仍應以共犯論。核被告所為，係犯刑法第三百三十六條第二項之
    業務侵占罪，被告與乙○○、己○○、丙○○、丁○○間就上開業務侵占之犯行
    ，有犯意聯絡及行為分擔，均為共同正犯。被告先後多次業務侵占之行為，時間
    緊接，犯罪構成要件相同，顯係基於概括之犯意反覆為之，應依連續犯之規定論
    以一罪，並依法加重其刑。審酌被告因一時貪念，致罹刑典，迄今尚未與告訴人
    駿德公司達成和解，賠償告訴人之損失，及其犯罪之動機、目的、智識程度、所
    生之危害、犯後否認犯行、尚無悔意等一切情狀，爰量處如主文所示之刑，以資
    懲儆。
據上論斷，應依刑事訴訟法第二百九十九條第一項前段，刑法第二十八條、第三十一
條第一項、第五十六條、第三百三十六條第二項，罰金罰鍰提高標準條例第一條前段
，判決如主文。
中      華      民      國    九十一    年      五      月    三十一    日
                                  臺灣高雄地方法院刑事第三庭
                                      法  官  孫  啟  強
右正本證明與原本無異。
如不服本判決，應於判決送達後十日內，向本院提出上訴狀。
                                      書記官  盧  雅  婷
中      華      民      國    九十一    年      五      月    三十一    日
附錄本判決論罪科刑之法條：
刑法第三百三十六條第二項：
對於業務上所持有之物，犯前條第一項之罪者，處六月以上五年以下有期徒刑，得併
科三千元以下罰金。
